---
title: 'Pràctica 2: Neteja i anàlisi de les dades'
author: "Autor: Stefany Chóez Bolaños i Daniel Panadero Espinosa"
date: "Diciembre 2021"
---

```{r setup, include=FALSE}
knitr::opts_chunk$set(echo = TRUE)
```

## Descripción del dataset

El dataset que utilitzarem en aquesta pràctica és Titanic: Machine Learning from Disaster (https://www.kaggle.com/c/titanic ).

A continuació, es descriuen les variables del dataset:

**PassengerId**
   Id del passatger.
   
**Name**
   Noms dels passatgers.
    
**Sex**
    Factor de genere (Masculí o Femení).
    
**Age**
    Valor numèric amb l'edat de les persones al dia de l'enfosament.
    
**Pclass**
    Factor de la classe dels passatgers o el tipus de servei de la tripulació.

**Embarked**
    Factor del port d'embarcament
    
**Ticket**
    Valor numèric del número de ticket.

**Fare**
    Valor númeric que representa el preu del ticket.
    
**SibSp**
    Nombre de germans/cònjuges a bord del Titanic
    
**Parch**
    Nombre de pares/fills a bord del Titanic
    
**Survived**
    Factor que representa si la persona ha sobreviscut o no.

**Cabin**
    Valor numèric del nombre de la cabina.
    
A partir d'aquest conjunt de dades es planteja la problemàtica de determinar quines variables influeixen més a l'hora de sobreviure en l'embarcament. A més a més, es crearà un model de classificació per permetra predir quina persona sobreviu o quina no, en funció de les seves caràcteristiques.


## Integració i selecció de les dades d’interès a analitzar.

Carreguem el fitxer de dades.

```{r}
titanic_original <- read.csv('../Dataset/train.csv',stringsAsFactors = FALSE)
files=dim(titanic_original)[1]
files
```
Veiem que tenim 891 registres que es corresponen als viatgers i tripulació del Titànic i 12 variables que els caracteritzen.

Verifiquem l'estructura del joc de dades principal.

```{r}
str(titanic_original)
```
Passem les variables de tipus caràcter i numèric a tipus factor, ja que són classes.

```{r}
titanic_original$Survived <- as.factor(titanic_original$Survived)
titanic_original$Pclass <- as.factor(titanic_original$Pclass)
titanic_original$Sex <- as.factor(titanic_original$Sex)
```


Anem ara a treure estadístiques bàsiques.
```{r}
summary(titanic_original)
```

De la informació mostrada destaquem que el passatger més jove tenia 2 mesos i el més gran 80 anys. La mitjana de edat la tenien en 29,7 anys. També podem observar el que es va pagar pel bitllet. Sibsp i parch també mostren dades interessants el viatger amb qui més familiar viatjava eren 8 germans o dona i 6 fills o pare/mare.


Eliminem les variables PassengerId i Cabin perquè no ens aporta informació rellevant per el nostre anàlisi.

```{r}
titanic <- titanic_original[, c(2:10,12)]
```

    