---
title: 'Pràctica 2: Neteja i anàlisi de les dades'
author: "Autor: Stefany Chóez Bolaños i Daniel Panadero Espinosa"
date: "Diciembre 2021"
---

```{r setup, include=FALSE}
knitr::opts_chunk$set(echo = TRUE)
```

## Descripción del dataset

El dataset que utilitzarem en aquesta pràctica és Titanic: Machine Learning from Disaster (https://www.kaggle.com/c/titanic ).

A continuació, es descriuen les variables del dataset:

**PassengerId**
   Id del passatger.
   
**Name**
   Noms dels passatgers.
    
**Sex**
    Factor de gènere (Masculí o Femení).
    
**Age**
    Valor numèric amb l'edat de les persones al dia de l'enfonsament.
    
**Pclass**
    Factor de la classe dels passatgers o el tipus de servei de la tripulació.

**Embarked**
    Factor del port d'embarcament
    
**Ticket**
    Valor numèric del número de tiquet.

**Fare**
    Valor numèric que representa el preu del tiquet.
    
**SibSp**
    Nombre de germans/cònjuges a bord del Titanic
    
**Parch**
    Nombre de pares/fills a bord del Titanic
    
**Survived**
    Factor que representa si la persona ha sobreviscut o no.

**Cabin**
    Valor numèric del nombre de la cabina.
    
A partir d'aquest conjunt de dades es planteja la problemàtica de determinar quines variables influeixen més a l'hora de sobreviure en l'embarcament. A més a més, es crearà un model de classificació per permetre predir quina persona sobreviu o quina no, en funció de les seves característiques.


## Integració i selecció de les dades d’interès a analitzar.

Carreguem el fitxer de dades.

```{r}
titanic_original <- read.csv('../Dataset/train.csv',stringsAsFactors = FALSE)
files=dim(titanic_original)[1]
files
```
Veiem que tenim 891 registres que es corresponen als viatgers i tripulació del Titànic i 12 variables que els caracteritzen.

Verifiquem l'estructura del joc de dades principal.

```{r}
str(titanic_original)
```
Passem les variables de tipus caràcter i numèric a tipus factor, ja que són classes.

```{r}
titanic_original$Survived <- as.factor(titanic_original$Survived)
titanic_original$Pclass <- as.factor(titanic_original$Pclass)
titanic_original$Sex <- as.factor(titanic_original$Sex)
```


Anem ara a treure estadístiques bàsiques.
```{r}
summary(titanic_original)
```

De la informació mostrada destaquem que el passatger més jove tenia 2 mesos i el més gran 80 anys. La mitjana d'edat la tenien en 29,7 anys. També podem observar el que es va pagar pel bitllet. Sibsp i parch també mostren dades interessants el viatger amb qui més familiar viatjava eren 8 germans o dona i 6 fills o pare/mare.


Eliminem les variables PassengerId, Name, Ticket i Cabin perquè no ens aporta informació rellevant per la nostra anàlisi.

```{r}
titanic <- titanic_original[, c(2,3,5:8,10,12)]
```

    
## Neteja de les dades.

### Les dades amb zeros o elements buits.
Estadístiques de valors buits.

```{r}
colSums(is.na(titanic))
colSums(titanic=="")
```

Assignem valor "NA" per als valors buits de la variable "Embarked".

```{r}
titanic$Embarked[titanic$Embarked==""] <- "NA"
titanic$Embarked <- as.factor(titanic$Embarked)

```

Mostrem gràficament els valors NA:

```{r}
if (!require('VIM')) install.packages('VIM'); library('VIM')
aggr(titanic, prop = F, numbers = T)
```
Podem veure que només tenim una variable amb valors NA que és la variable "Age" i es pot observar que en total són 177 valors NA.

Utilitzem la funció kNN de la llibreria VIM per imputar els valors de NA de la variable "Age" i utilitzem la resta de variables per calcular els valors amb un K igual a 3.
```{r}
titanic<- kNN( titanic, variable="Age",dist_var=c("Survived", "Pclass", "Sex", "SibSp", "Parch", "Fare", "Embarked"), k=3, imp_var = FALSE)
```

Com podem observar, ja no tenim cap variable amb valors NA o buits:
```{r}
colSums(is.na(titanic))
colSums(titanic=="")
```



### Identificació i tractament de valors extrems.

Realitzarem gràfics de les variables de tipus numèrics.

```{r}
boxplot(titanic$SibSp,main="Nombre de germans/cònjuges a bord del Titanic")
```

Com es pot observar, la majoria tenen entre 0 i 2 germans/cònjuges. De 3 a 8 són valors outliers, però són rellevants per l'anàlisi.

```{r}
boxplot(titanic$Parch,main="Nombre de pares/fills a bord del Titanic")
```

Com es pot observar, la majoria no tenen pares o fills. De 1 a 6 són valors outliers, però són rellevants per l'anàlisi.


```{r}
boxplot(titanic$Fare,main="Preu del bitllet")
```

Com es pot observar, la mitjana son 32 de preu de bitllet i que de 100 a 500 tenim valors outliers.



```{r}
boxplot(titanic$Age,main="Edat dels passatgers")
```

Com es pot observar, la mitjana son 30 anys i que la majoria d'edats està entre 20 i 40 anys. Entre 60 i 80 anys tenim valors outliers.



## Anàlisi de les dades.

### Selecció dels grups de dades que es volen analitzar/comparar (planificació dels anàlisis a aplicar).
A continuació, se seleccionen els grups dins del nostre conjunt de dades que poden
resultar interessants per a analitzar i/o comparar.

```{r}
# Agrupació per tipus de classe
titanic.class1 <- titanic[titanic$Pclass == "1",]
titanic.class2 <- titanic[titanic$Pclass == "2",]
titanic.class3 <- titanic[titanic$Pclass == "3",]

```


```{r}
# Agrupació per port d'embarcació
titanic.Cherbourg <- titanic[titanic$Embarked == "C",]
titanic.Queenstown <- titanic[titanic$Embarked == "Q",]
titanic.Southampton <- titanic[titanic$Embarked == "S",]

```


```{r}
# Agrupació per sexe
titanic.male <- titanic[titanic$Sex== "male",]
titanic.female <- titanic[titanic$Sex == "female",]
```



### Comprovació de la normalitat i homogeneïtat de la variància


Per la comprovació de normalitat de les variables qunatitatives utilitzarem les proves de normalitat de Kolmogorov-Smirnov i de Shapiro-Wilk, sent aquesta última més robusta.

```{r}
# Tests de la variable Age
ks.test(titanic$Age, pnorm, mean(titanic$Age),sd(titanic$Age))
shapiro.test(titanic$Age)

# Tests de la variable SibSp
ks.test(titanic$SibSp, pnorm, mean(titanic$SibSp),sd(titanic$SibSp))
shapiro.test(titanic$SibSp)

# Tests de la variable Parch
ks.test(titanic$Parch, pnorm, mean(titanic$Parch),sd(titanic$Parch))
shapiro.test(titanic$Parch)

# Tests de la variable Fare
ks.test(titanic$Fare, pnorm, mean(titanic$Fare),sd(titanic$Fare))
shapiro.test(titanic$Fare)

```

Mirem si el p-valor és més gran que el nivell de significació α = 0.05. Si és més gran, acceptem la hipòtesi nul·la de normalitat i si és més petit, la rebutgem i podríem dir que no hi ha normalitat.

En el nostre cas tots els tests ens han donat inferiors al nivell de significació, per tant, rebutgem la hipòtesi nul·la i afirmem que les variables quantitatives no són normals, amb un nivell de confiança del 95%.

A continuació realitzarem el test de Fligner-Killeen per comprovar l'homogeneïtat de la variància.

```{r}
# Test de la variable Age
fligner.test(Fare ~ Sex, data = titanic)

# Test de la variable Age
fligner.test(Fare ~ Pclass, data = titanic)

# Test de la variable Age
fligner.test(Fare ~ Embarked, data = titanic)


```

En tots els casos obtenim un p-valor inferior a 0,05, per tant, rebutgem la hipòtesi nul·la i podem dir que les mostres no són homogènies, amb un 95% de confiança.


### Aplicació de proves estadístiques per comparar els grups de dades. En funció de les dades i de l’objectiu de l’estudi, aplicar proves de contrast d’hipòtesis, correlacions, regressions, etc. Aplicar almenys tres mètodes d’anàlisi diferents.

#### Van sobreviure més les dones que els homes?

La primera prova estadística que s'aplicarà consistirà en un test per a la diferència de dues proporcions per determinar si van sobreviure més les dones que els homes. Per fer-ho compararem les proporcions de les dues mostres.


$$
H_{0}: p_{F} < p_{M}   \\
H_{1}: p_{F} >= p_{M} 
$$

On p és la proporció de passatgers que van sobreviure.

```{r}
xf<-sum(titanic.female$Survived==1)
nf<-nrow(titanic.female)
xm<-sum(titanic.male$Survived==1)
nm<-nrow(titanic.male)
prop.test(c(xf,xm),c(nf,nm), alternative="greater")
```

El valor p és menor que α=0.05, estem en la zona de no acceptació de la hipòtesi nul·la. Per tant, podem afirmar que les diferències de proporcions són significativament diferents amb un nivell de confiança del 95%. Podem dir que van sobreviure més dones que homes.

#### Van sobreviure més els de primera classe que la resta?

La segona prova estadística que s'aplicarà consistirà en un test per a la diferència de dues proporcions per determinar si van sobreviure més els de primera classe que la resta. Per fer-ho compararem les proporcions de les dues mostres.


$$
H_{0}: p_{1ra} < p_{23ra}   \\
H_{1}: p_{1ra} >= p_{23ra} 
$$

On p és la proporció de passatgers que van sobreviure.

```{r}
x1<-sum(titanic.class1$Survived==1)
n1<-nrow(titanic.class1)
x23<-sum(titanic.class2$Survived==1)+sum(titanic.class3$Survived==1)
n23<-nrow(titanic.class2)+nrow(titanic.class3)
prop.test(c(x1,x23),c(n1,n23), alternative="greater")
```
El valor p és menor que α=0.05, estem en la zona de no acceptació de la hipòtesi nul·la. Per tant, podem afirmar que les diferències de proporcions són significativament diferents amb un nivell de confiança del 95%. Podem dir que van sobreviure més els de 1a classe que la resta.


Realitzarem les correlacions entre diferents variables numèriques. Utilitzarem el coeficient de correlació de "Spearman", ja que no tenim variables amb distribució normal.



```{r}
if (!require('tidyverse')) install.packages('tidyverse'); library('tidyverse')

# Correlació entre l'edat i el preu del bitllet.

cor.test(x = titanic$Age, y = titanic$Fare, method = "spearman")

# Correlació entre l'edat i la variable SibSp (germans/conjuges).

cor.test(x = titanic$SibSp, y = titanic$Age, method = "spearman")

# Correlació entre l'edat i la variable Parch (pares/fills).

cor.test(x = titanic$Parch, y = titanic$Age, method = "spearman")

# Correlació el preu del bitllet i la variable Parch (pares/fills).

cor.test(x = titanic$Parch, y = titanic$Fare, method = "spearman")

# Correlació el preu del bitllet i la variable SibSp (pares/fills).

cor.test(x = titanic$SibSp, y = titanic$Fare, method = "spearman")
```

En tots els casos el p-valor és significatiu. Entre l'edat i preu del bitllet hem obtingut 0,1, per tant, podríem dir que no hi ha correlació. L'edat i les 2 variables de famílies, hem obtingut 0,21 i 0,27 el qual no indicaria correlació. Per acabar, entre el bitllet i les 2 variables de famílies, hem obtingut una correlació positiva de 0,41 i 0,45, el qual podria indicar una correlació baixa.

#### Models classificadors

A continuació es crearan diferents models per resoldre el problema de classificació. Provarem un model bayesià, un random forest i SVM (màquina de vectors de suport).

```{r}
if (!require('caret')) install.packages('caret'); library('caret')
if (!require('rminer')) install.packages('rminer'); library('rminer')
if (!require('naivebayes')) install.packages('naivebayes'); library('naivebayes')
if (!require('LiblineaR')) install.packages('LiblineaR'); library('LiblineaR')
if (!require('pROC')) install.packages('pROC'); library('pROC')
# Model Naive Bayes
set.seed(4)
h1<-holdout(titanic$Survived,ratio=7/10,mode="stratified")
titanic_train1<-titanic[h1$tr,]
titanic_test1<-titanic[h1$ts,]
train_control1<- trainControl(method="cv", number=4)
modBayes<-train(Survived~., data=titanic_train1, method="naive_bayes", trControl = train_control1)
predBayes1 <- predict(modBayes, newdata=titanic_test1)
predBayes2 <- predict(modBayes, newdata=titanic_test1,type = "prob")
confusionMatrix(predBayes1,titanic_test1$Survived,positive="1")
```

```{r}
# Model Random Forest
set.seed(7)
h2<-holdout(titanic$Survived,ratio=7/10,mode="stratified")
titanic_train2<-titanic[h2$tr,]
titanic_test2<-titanic[h2$ts,]
train_control2<- trainControl(method="cv", number=4)
modForest<-train(Survived~., data=titanic_train2, method="rf", trControl = train_control2)
predForest1 <- predict(modForest, newdata=titanic_test2)
predForest2 <- predict(modForest, newdata=titanic_test2, type = "prob")
confusionMatrix(predForest1,titanic_test2$Survived,positive="1")
```

```{r}
# Model Màquines de suport vectorial
set.seed(8)
h<-holdout(titanic$Survived,ratio=7/10,mode="stratified")
titanic_train<-titanic[h$tr,]
titanic_test<-titanic[h$ts,]
train_control<- trainControl(method="cv", number=4)
modSVM<-train(Survived~., data=titanic_train, method="svmLinearWeights2", trControl = train_control)
predSVM1 <- predict(modSVM, newdata=titanic_test)
confusionMatrix(predSVM1,titanic_test$Survived,positive="1")
```


## Representació dels resultats a partir de taules i gràfiques.

A continuació es mostraran els histogrames i els gràfics Q-Q (quantils teòrics), per comprovar la normalitat gràficament.


```{r}
par(mfrow=c(2,2))
# Histograma Age
hist(titanic$Age, col = "turquoise", breaks = 20, main = "Histograma Edat")
# Histograma Fare
hist(titanic$Fare, col = "turquoise", breaks= 50, xlim = c(0,150), main = "Histograma Preu Bitllet")
# Histograma SibSp
hist(titanic$SibSp, col = "turquoise", breaks = 15, main = "Histograma Germans/Cònjuges")
# Histograma Parch
hist(titanic$Parch, col = "turquoise", breaks = 15, main = "Histograma Pares/Fills")

# Gràfic Q-Q Age
qqnorm(titanic$Age, main="Q-Q Edat", col = 5)
qqline(titanic$Age,col="orange")
# Gràfic Q-Q Fare
qqnorm(titanic$Fare, main="Q-Q Preu Bitllet", col = 5)
qqline(titanic$Fare,col="orange")
# Gràfic Q-Q SibSp
qqnorm(titanic$SibSp, main="Q-Q Germans/Cònjuges", col = 5)
qqline(titanic$SibSp,col="orange")
# Gràfic Q-Q Parch
qqnorm(titanic$Parch, main="Q-Q Pares/Fills", col = 5)
qqline(titanic$Parch,col="orange")
```

També farem els gràfics de la resta de variables, utilitzant gràfics de barres. Cada variable es compara amb la variable objectiu de si sobreviu o no.

```{r}
par(mfrow=c(2,2))
#Classes
barplot(table(titanic[,c(1,2)]), main = "Supervivientes per classes", xlab = "Clase",col = c("red4","aquamarine"))
legend("topleft", c("No sobreviu","Supervivient"), fill = c("red4","aquamarine"))
#Sexe
barplot(table(titanic[,c(1,3)]), main = "Supervivientes per sexe", xlab = "Sexe",col = c("red4","aquamarine"))
legend("topleft", c("No sobreviu","Supervivient"), fill = c("red4","aquamarine"))
#Embarked
barplot(table(titanic[,c(1,8)]), main = "Supervivientes per port embaració", xlab = "Lloc embarcació",col = c("red4","aquamarine"))
legend("topleft", c("No sobreviu","Supervivient"), fill = c("red4","aquamarine"))
```



### Correlacions

A continuació farem el gràfic de correlació entre el preu del bitllet i l'edat del passatger.

```{r}
ggplot(data = titanic, aes(x = Age, y = log(Fare))) + geom_point(color = "gray30") + geom_smooth(color = "firebrick") + theme_bw() +ggtitle("Correlació entre preu del bitllet i edat")
```
Podem veure que no hi ha correlació entre el preu del bitllet i l'edat.

A continuació mostrarem les correlacions de les variables numèriques amb gràfics.

```{r}
if (!require('corrplot')) install.packages('corrplot'); library('corrplot')
corr.res<-cor(titanic[c('Age','SibSp','Parch','Fare')])
corrplot.mixed(corr.res,upper="circle",number.cex=.7,tl.cex=.8)
```

### Accuracy Models

A continuació mostrarem les accuracy dels models en gràfic de barres.

```{r}
par(mfrow=c(1,1))
bayes<- c(75.37)
random<-c(85.07)
SVM<-c(85.82)
df <- data.frame(bayes,random,SVM)
names(df) <- c('Naive Bayes','Random Forest','SVM')
plot<-barplot(as.matrix(df), col = 'turquoise', main = "Accuracy")

```

El millor model que hem obtingut ha estat el de SVM, amb un accuracy del 85,82%.

### Curves ROC

A continuació mostrarem les corbes ROC del model bayesià i Random Forest.

```{r}
par(mfrow=c(2,2))
# Corba ROC Bayesià:
plot.roc(titanic_test1$Survived , predBayes2$"1", )
title("ROC Model Bayesià")

# Corba ROC Random Forest:
plot.roc(titanic_test2$Survived , predForest2$"1")
title("ROC Random Forest")
```

## Resolució del problema. A partir dels resultats obtinguts, quines són les conclusions? Els resultats permeten respondre al problema?

Primer hem fet una anàlisi de les dades, imputació, selecció de les variables més importants i detecció d'outliers.

Un cop teníem les dades "netes", hem pogut comprovar que les dones teníem més possibilitats de sobreviure que els homes. També si eres de primera classe. El preu del bitllet no estava relacionat amb l'edat.

Finalment, hem creat 3 models que amb les característiques del passatger pot dir si sobreviurà o no. Destacar que amb menys de 1000 observacions, hem pogut obtenir nivells de "accuracy" elevats, el qual el millor ha estat el de SVM (màquina de vectors de suport).
