---
title: 'Pràctica 2: Neteja i anàlisi de les dades'
author: "Autor: Stefany Chóez Bolaños i Daniel Panadero Espinosa"
date: "Diciembre 2021"
---

```{r setup, include=FALSE}
knitr::opts_chunk$set(echo = TRUE)
```

## Descripción del dataset

El dataset que utilitzarem en aquesta pràctica és Titanic: Machine Learning from Disaster (https://www.kaggle.com/c/titanic ).

A continuació, es descriuen les variables del dataset:

**PassengerId**
   Id del passatger.
   
**Name**
   Noms dels passatgers.
    
**Sex**
    Factor de genere (Masculí o Femení).
    
**Age**
    Valor numèric amb l'edat de les persones al dia de l'enfosament.
    
**Pclass**
    Factor de la classe dels passatgers o el tipus de servei de la tripulació.

**Embarked**
    Factor del port d'embarcament
    
**Ticket**
    Valor numèric del número de ticket.

**Fare**
    Valor númeric que representa el preu del ticket.
    
**SibSp**
    Nombre de germans/cònjuges a bord del Titanic
    
**Parch**
    Nombre de pares/fills a bord del Titanic
    
**Survived**
    Factor que representa si la persona ha sobreviscut o no.

**Cabin**
    Valor numèric del nombre de la cabina.
    
A partir d'aquest conjunt de dades es planteja la problemàtica de determinar quines variables influeixen més a l'hora de sobreviure en l'embarcament. A més a més, es crearà un model de classificació per permetra predir quina persona sobreviu o quina no, en funció de les seves caràcteristiques.


## Integració i selecció de les dades d’interès a analitzar.

Carreguem el fitxer de dades.

```{r}
titanic_original <- read.csv('../Dataset/train.csv',stringsAsFactors = FALSE)
files=dim(titanic_original)[1]
files
```
Veiem que tenim 891 registres que es corresponen als viatgers i tripulació del Titànic i 12 variables que els caracteritzen.

Verifiquem l'estructura del joc de dades principal.

```{r}
str(titanic_original)
```
Passem les variables de tipus caràcter i numèric a tipus factor, ja que són classes.

```{r}
titanic_original$Survived <- as.factor(titanic_original$Survived)
titanic_original$Pclass <- as.factor(titanic_original$Pclass)
titanic_original$Sex <- as.factor(titanic_original$Sex)
```


Anem ara a treure estadístiques bàsiques.
```{r}
summary(titanic_original)
```

De la informació mostrada destaquem que el passatger més jove tenia 2 mesos i el més gran 80 anys. La mitjana de edat la tenien en 29,7 anys. També podem observar el que es va pagar pel bitllet. Sibsp i parch també mostren dades interessants el viatger amb qui més familiar viatjava eren 8 germans o dona i 6 fills o pare/mare.


Eliminem les variables PassengerId i Cabin perquè no ens aporta informació rellevant per el nostre anàlisi.

```{r}
titanic <- titanic_original[, c(2:10,12)]
```

    
## Neteja de les dades.

### Les dades amb zeros o elements buits.
Estadístiques de valors buits.

```{r}
colSums(is.na(titanic))
colSums(titanic=="")
```

Assignem valor "Desconegut" per als valors buits de la variable "country".

```{r}
titanic$Embarked[titanic$Embarked==""] <- "NA"
titanic$Embarked <- as.factor(titanic$Embarked)

```

Mostrem gràficament els valors NA:

```{r}
if (!require('VIM')) install.packages('VIM'); library('VIM')
aggr(titanic, prop = F, numbers = T)
```
Podem veure que només tenim una variable amb valors NA que és la variable "Age" i es pot observar que en total son 177 valors NA.

Utilitzem la funció kNN de la llibreria VIM per imputar els valors de NA de la variable "Age" i utilitzem la resta de variables per calcular els valors amb un K igual a 3.
```{r}
titanic<- kNN( titanic, variable="Age",dist_var=c("Survived", "Pclass", "Name", "Sex", "SibSp", "Parch", "Ticket", "Fare", "Embarked"), k=3, imp_var = FALSE)
```

Com podem observar, ja no tenim cap variable amb valors NA o buits:
```{r}
colSums(is.na(titanic))
colSums(titanic=="")
```



### Identificació i tractament de valors extrems.

Realitzarem gràfics de les variables de tipus numèrics.

```{r}
boxplot(titanic$SibSp,main="Nombre de germans/cònjuges a bord del Titanic")
```

Com es pot observar, la majoria tenen entre 0 i 2 germans/cònjuges. De 3 a 8 són valors outliers, però són rellevants per l'anàlisi.

```{r}
boxplot(titanic$Parch,main="Nombre de pares/fills a bord del Titanic")
```

Com es pot observar, la majoria no tenen pares o fills. De 1 a 6 són valors outliers, però són rellevants per l'anàlisi.


```{r}
boxplot(titanic$Fare,main="Preu del bitllet")
```

Com es pot observar, la mitjana son 32 de preu de bitllet i que de 100 a 500 tenim valors outliers.



```{r}
boxplot(titanic$Age,main="Edat dels passatgers")
```

Com es pot observar, la mitjana son 30 anys i que la majoria d'edats està entre 20 i 40 anys. Entre 60 i 80 anys tenim valors outliers.



## Anàlisi de les dades.

### Selecció dels grups de dades que es volen analitzar/comparar (planificació dels anàlisis a aplicar).
A continuació, se seleccionen els grups dins del nostre conjunt de dades que poden
resultar interessants per a analitzar i/o comparar.

```{r}
# Agrupació per tipus de classe
titanic.class1 <- titanic[titanic$Pclass == "1",]
titanic.class2 <- titanic[titanic$Pclass == "2",]
titanic.class3 <- titanic[titanic$Pclass == "3",]

```


```{r}
# Agrupació per port d'embarcació
titanic.Cherbourg <- titanic[titanic$Embarked == "C",]
titanic.Queenstown <- titanic[titanic$Embarked == "Q",]
titanic.Southampton <- titanic[titanic$Embarked == "S",]

```


```{r}
# Agrupació per sexe
titanic.male <- titanic[titanic$Sex== "male",]
titanic.female <- titanic[titanic$Sex == "female",]
```



### Comprovació de la normalitat i homogeneïtat de la variància


Per la comprovació de normalitat de les variables qunatitatives utilitzarem les proves de normalitat de Kolmogorov-Smirnov i de Shapiro-Wilk, sent aquesta ultima més robusta.

```{r}
# Tests de la variable Age
ks.test(titanic$Age, pnorm, mean(titanic$Age),sd(titanic$Age))
shapiro.test(titanic$Age)

# Tests de la variable SibSp
ks.test(titanic$SibSp, pnorm, mean(titanic$SibSp),sd(titanic$SibSp))
shapiro.test(titanic$SibSp)

# Tests de la variable Parch
ks.test(titanic$Parch, pnorm, mean(titanic$Parch),sd(titanic$Parch))
shapiro.test(titanic$Parch)

# Tests de la variable Fare
ks.test(titanic$Fare, pnorm, mean(titanic$Fare),sd(titanic$Fare))
shapiro.test(titanic$Fare)

```

Mirem si el p-valor és més gran que el nivell de signifiació α = 0.05. Si és més gran, aceptem la hipotesi nul·la de normalitat i si és més petit la rebutjem i podriem dir que no hi ha normalitat.

En el nostre cas tots els tests ens han donat inferiors al nivell de signifiació, per tant rebutjem la hipotesis nul·la i afirmem que les variables quantitatives no són normals, amb un nivell de confiança del 95%.

A continuació realitzerem el test de Fligner-Killeen per comprovar la homogeneïtat de la variància.

```{r}
# Test de la variable Age
fligner.test(Fare ~ Sex, data = titanic)

# Test de la variable Age
fligner.test(Fare ~ Pclass, data = titanic)

# Test de la variable Age
fligner.test(Fare ~ Embarked, data = titanic)


```

En tots els casos obtenim un p-valor inferior a 0,05, per tant rebutjem la hipotesis nul·la i podem dir que les mostres no son homogenas, amb un 95% de confiança.


### Aplicació de proves estadístiques per comparar els grups de dades. En funció de les dades i de l’objectiu de l’estudi, aplicar proves de contrast d’hipòtesis, correlacions, regressions, etc. Aplicar almenys tres mètodes d’anàlisi diferents.

Realitzarem les correlacions entre diferents variables numèriques. Utilitzarem el coeficient de correlació de "Spearman", ja que no tenim variables amb distribució normal.



```{r}
if (!require('tidyverse')) install.packages('tidyverse'); library('tidyverse')

# Correlació entre l'edat i el preu del bitllet.

cor.test(x = titanic$Age, y = titanic$Fare, method = "spearman")

# Correlació entre l'edat i la variable SibSp (germans/conjuges).

cor.test(x = titanic$SibSp, y = titanic$Age, method = "spearman")

# Correlació entre l'edat i la variable Parch (pares/fills).

cor.test(x = titanic$Parch, y = titanic$Age, method = "spearman")

# Correlació el preu del bitllet i la variable Parch (pares/fills).

cor.test(x = titanic$Parch, y = titanic$Fare, method = "spearman")

# Correlació el preu del bitllet i la variable SibSp (pares/fills).

cor.test(x = titanic$SibSp, y = titanic$Fare, method = "spearman")
```

En tots els casos el p-valor és significatiu. Entre l'edat i preu del bitllet hem obtingut 0,1 per tant podriem dir que no hi ha correlació. L'edat i les 2 variables de families, hem obtingut 0,21 i 0,27 el qual no indicaria correlació. Per acabar, entre el bitllet i les 2 variables de families, hem obtingut una correlació positiva de 0,41 i 0,45, el qual podria indicar una correlació baixa.






